【裁判字號】    96,易緝,132
【裁判日期】    970116
【裁判案由】    背信等
【裁判全文】
臺灣桃園地方法院刑事判決             96年度易緝字第132號
公  訴  人  臺灣桃園地方法院檢察署檢察官
被      告  乙○○
上列被告因背信等案件，經檢察官提起公訴（83年度偵字第1115
9 號、84年度偵字第5389號、第7082號），本院判決如下：
    主  文
本件免訴。
    理  由
一、公訴意旨略以：蕭每（業經本院於86年12月24日以85年度易
    字第603 號判決判處有期徒刑1 年4 月）為台揚育樂開發股
    份有限公司（下稱台揚育樂公司）之負責人，被告乙○○為
    該公司之總經理，於民國79、80年間，明知坐落楊梅鎮○○
    ○段688 地號等21筆土地，均編定為一般農業、特定農業區
    、林業、農牧用地，不得作為開發高爾夫球場使用，竟意圖
    為自己不法之所有，逕以開發幼獅高爾夫球場鄉村俱樂部名
    義招募會員，並訛稱土地已核准為球場用地，將以球場用地
    持分1 百坪土地登記給會員，致使聯圓投資開發股份有限公
    司負責人邱明宏陷於錯誤而交付入會保證金新台幣（下同）
    840 萬元，惟土地迄今未變更編定亦未過戶持分，邱明宏始
    知受騙。又蕭每、被告乙○○與王勇先（業經本院於86年12
    月24日以85年度易字第603 號判決判處有期徒刑1 年）基於
    犯意之聯絡，意圖為自己不法之利益，於81年3 、4 月間，
    將購入後應過戶與台揚育樂公司以興建高爾夫球場之土地（
    坐落桃園縣楊梅鎮○○○段633 、685 、688 、694-1 、69
    4-2 、695 、695- 1、695-2 、697-1 、703 、708 、710-
    2 、710-3 、710- 5、849-3 、849-5 、850-2 、851-1 、
    852 、858-1 地號）擅自過戶給王勇先，並於82年11月間，
    向案外人李豪作抵押貸款1 千萬挪作私用，致生損害於台揚
    育樂公司之財產利益，因認被告涉有刑法第339 條第1 項之
    詐欺取財罪嫌及同法第342 條第1 項背信罪嫌。
二、按案件時效已完成者，應諭知免訴之判決，並得不經言詞辯
    論為之，刑事訴訟法第302 條第2 款、第307 條定有明文。
    又行為後法律有變更者，適用行為時之法律，但行為後之法
    律有利於行為人者，適用最有利於行為人之法律，為95年7
    月1 日修正施行之刑法第2 條第1 項所明定。查修正後刑法
    第80條第1 項，及修正前刑法第80條第1 項關於追訴權時效
    期間之規定不同，修正後刑法所定時效期間較長，表示行為
    人被追訴之期限較久，自屬對行為人不利，比較結果自以修
    正前刑法第80條較有利於行為人，本件關於追效權時效，自
    應適用修正前刑法第80條之規定。則關於追訴權時效之停止
    進行，及其期間、計算，亦應一體適用修正前刑法第83條之
    規定。
三、經查：
  (一)關於詐欺取財罪部分：
  (1)本件被告乙○○經檢察官起訴之罪名為刑法第339 條第1 項
    之詐欺取財罪嫌部分，依前揭說明及修正前刑法第80條第1
    項第2 款之規定，其追訴權期間為10年，且被告縱令確有前
    揭公訴人起訴之於79年11月間詐欺告訴人聯圓投資開發股份
    有限公司之行為，其犯行之追訴權期間即應自79年11月15日
    起算，首堪認定。
  (2)告訴人聯圓投資開發股份有限公司於84年5 月22日向臺灣桃
    園地方法院檢察署檢察官申告後，承辦檢察官於84年5 月25
    日開始偵查，迄84年12月29日製作起訴書提起公訴，且於85
    年1 月19日繫屬於本院，經本院傳訊被告到庭，惟被告傳、
    拘未到，嗣經本院於85年10月22日以85年桃院秀刑錦緝字第
    884 號發佈通緝在案，此有臺灣桃園地方法院檢察署84年度
    偵字第7082號全卷、同署85年月19日甲○銘和字第11159 、
    5389、7082號函（上有本院85年1 月19日收案戳章）及所附
    起訴書、本院85年度易字第603 號審理卷封面及卷附傳票回
    證、本院上開通緝書各1 份附卷可稽。
  (3)從而，本件被告被訴詐欺取財罪嫌之追訴權時效期間（含加
    計4 分之1 停止時間）共為12年6 月，加計其間之偵查、審
    判進行期間（即84年5 月25日起至85年10月22日）之期間不
    進行時效結果，足認本件迄93年10月12日為止，其追訴權時
    效業已完成。
 (二)關於背信部分：
  (1)本件被告乙○○經檢察官起訴之罪名為刑法第342 條第1 項
    之背信罪嫌部分，依前揭說明及修正前刑法第80條第1 項第
    2 款之規定，其追訴權期間為10年，且被告縱令確有前揭公
    訴人起訴之於82年11月間涉犯刑法第342 條第1 項背信罪之
    行為，其犯行之追訴權期間即應自82年11月15日起算，首堪
    認定。
  (2)被告乙○○涉犯刑法第342 條第1 項背信罪部分，承辦檢察
    官於84年4 月26日開始偵查，迄84年12月29日製作起訴書提
    起公訴，且於85年1 月19日繫屬於本院，經本院傳訊被告到
    庭，惟被告傳、拘未到，嗣經本院於85年10月22日以85年桃
    院秀刑錦緝字第884 號發佈通緝在案，此有臺灣桃園地方法
    院檢察署84年度偵字第5389號全卷、同署85年月19日甲○銘
    和字第11159 、5389、7082號函（上有本院85年1 月19日收
    案戳章）及所附起訴書、本院85年度易字第603 號審理卷封
    面及卷附傳票回證、本院上開通緝書各1 份附卷可稽。
  (3)從而，本件被告被訴背信罪嫌之追訴權時效期間（含加計4
    分之1 停止時間）共為12年6 月，加計其間之偵查、審判進
    行期間（即84年4 月26日起至85年10月22日）之期間不進行
    時效結果，足認本件迄96年11月11日為止，其追訴權時效業
    已完成。
  (三)綜上，本件追訴權時效業已完成，揆諸前揭規定，爰不經言
    詞辯論，逕為免訴之判決。
據上論斷，應依刑事訴訟法條第302 條第2 款、第307 條，判決
如主文。
中    華    民    國    97    年    1    月    16    日
                  刑事第六庭  審判長法  官   黃梅淑
                                    法  官   錢建榮
                                    法  官   宣玉華
以上正本證明與原本無異。
如不服本判決，應於判決送達後10日內向本院提出上訴狀（應附
繕本），其未敘述上訴理由者，應於上訴期間屆滿後20日內補提
理由書狀於本院，上訴於臺灣高等法院。
                                    書記官   楊郁馨
中    華    民    國    97    年    1     月    16    日


司法院資訊處製作；財團法人民間司法改革基金會備份。
